【裁判字號】    97,簡上,269
【裁判日期】    980120
【裁判案由】    傷害
【裁判全文】
臺灣彰化地方法院刑事判決             97年度簡上字第269號
上  訴  人  臺灣彰化地方法院檢察署檢察官
被      告  甲○○
上列上訴人因被告傷害案件，不服本院簡易庭97年度簡字第305
號，中華民國97年8月27日第一審簡易判決（起訴案號：97年度
偵字第3855號），提起上訴，本院管轄第二審合議庭判決如下︰
    主  文
原判決撤銷。
甲○○傷害人之身體，累犯，處有期徒刑參月，如易科罰金，以
新臺幣壹仟元折算壹日，扣案菜刀壹把沒收；又傷害人之身體，
累犯，處有期徒刑伍月，如易科罰金，以新臺幣壹仟元折算壹日
，扣案菜刀壹把沒收。應執行有期徒刑陸月，如易科罰金，以新
臺幣壹仟元折算壹日，扣案菜刀壹把沒收。
    犯罪事實
一、甲○○前因違反毒品危害防制條例案件，經本院以94年度易
    字第542號判處有期徒刑3月，於民國（下同）95年3月3日執
    行完畢，仍不知警惕，於97年3月25日晚間8時30分許，在其
    彰化縣大村鄉○○村○○路118號住處前，適有男子丙○○
    、乙○○兄弟，前去找甲○○鄰居游鳳櫻之子段國偉聊天，
    聊天過程中丙○○隨手把玩甲○○住處前曬衣之竹竿，甲○○認為對方來意不善，即從家中持其所有之菜刀1把預藏在
    身體背後，並外出與丙○○、乙○○理論，未料與乙○○一
    言不和，甲○○為教訓乙○○，遂基於傷害之犯意，從身體
    背後取出上開預藏之菜刀，朝乙○○揮砍1次，使乙○○受
    有手指開放性傷口（2.5公分，縫合7針）之傷害，丙○○見
    狀向前欲搶下甲○○手中菜刀，甲○○乃另行起意，持刀朝
    丙○○揮砍1次，致丙○○受有臉部下巴開放性傷口（4公分
    ，縫合15針）之傷害。嗣經丙○○、乙○○合力將甲○○壓
    倒在地，並由隔壁鄰居之游鳳櫻報警查獲，扣得上開菜刀1
    把。
二、案經丙○○、乙○○訴由彰化縣警察局員林分局報告臺灣彰
    化地方法院檢察署檢察官偵查起訴。
    理  由
一、上揭犯罪事實，業據被告於警詢、偵訊、原審及本院審理時
    坦承不諱，核與證人即被害人丙○○、乙○○證述之受傷情
    節、證人游鳳櫻證述之目擊情節均相符，並有員生醫院診斷
    書2紙附卷、菜刀1把扣案可資佐證，足認被告自白與事實相
    符，本件事證明確，被告犯行堪以認定。
二、按刑法上殺人與傷害罪之區別，應以加害人有無殺意為斷，
    以戕害他人生命之故意，著手於刺殺之實行而未發生死亡之
    結果，為殺人未遂；倘無使人喪失生命之故意，僅在使其身
    體、健康受到傷害，則為傷害罪，二罪皆發生傷害之結果，
    祗其主觀犯意及身體傷害程度不同而已。被害人所受傷害之
    程度及部位，固不能據為認定有無殺人犯意之唯一標準，但
    被害人所受傷害之程度、部位，及加害人之下手情形如何，
    於審究犯意方面，仍不失為重要參考（最高法院20年非字第
    104號判例、87年度臺上字第4494號判決要旨參考）；從而
    ，判斷行為人於行為當時，主觀上是否有殺人之故意，除應
    斟酌其使用之兇器種類、攻擊部位、行為時之態度外，尚應
    深入觀察行為人與被害人之關係、衝突之起因、行為當時所
    受之刺激、下手輕重、被害人受傷情形及行為人事後態度等
    各項因素，綜合研析。本件被告辯稱：沒有殺人之犯意等語
    ，經查：(1)被告係因被害人丙○○隨手把玩被告住處前曬衣
    之竹竿，雙方發生口角，而分別持刀殺傷被害人丙○○、乙○○，此據被告坦白承認，核與證人即被害人丙○○、乙○○所述相符，被告與被害人2人並無仇怨，被告是否可能因
    為竹竿問題與被害人口角，即於瞬間對於被害人2人產生殺
    人之犯意？已有可疑。(2)又檢察官起訴書原認定被告係犯傷
    害罪名，第一審公訴檢察官亦依傷害罪名論告，此分別據起
    訴書、原審準備程序筆錄載明，但檢察官於上訴書及本院論
    告時，才改以被告具有殺人犯意而認被告係犯殺人未遂罪名
    ，其對於被告究竟係基於傷害犯意、或基於殺人犯意，前後
    認定亦有不同，可見檢察官對於被告是否具有殺人犯意前後
    亦無堅定之信念。(3)另證人即被害人丙○○於警詢時明白證
    稱：被告當時沒有要致我死或重傷之意圖，只是要嚇唬我而
    已等語（見偵卷第6頁），可見被告雖砍傷被害人丙○○臉
    部，被害人丙○○於當場仍認為被告沒有殺人或重傷之犯意
    ；雖另證人即被害人乙○○於警詢證稱：被告有致死或重傷
    意圖等語，但同時被害人乙○○亦證稱：（被告傷害你後有
    無再作任何動作或說什麼話？）沒有等語（均見偵卷第9頁
    ），而被害人乙○○僅係受到手指開放性傷口（2.5公分，
    縫合7針）之傷害，已如上述，如被告有殺人或重傷犯意，
    何以被告砍傷被害人乙○○手指後，並無進一步之動作或言
    詞？綜上，再參以被害人2人所受傷害之部位、程度，足認
    被告在揮刀之時，應係出於為求教訓被害人之傷害犯意，尚
    無致人於死之犯意，不能僅以被告持刀揮砍之動作，即推斷
    或擬制被告當時已具有殺人犯意，從而，應以有疑則依對被
    告有利認定之原則，認被告當時主觀上應無致被害人死亡之
    意，被告應無殺人之故意，而係基於普通傷害之犯意，堪以
    認定。檢察官於起訴書及原審公訴論告時，認被告係基於傷
    害犯意，於上訴書及本院第二審審理時，才更改認被告係基
    於殺人犯意，尚有誤會，併此敘明。
三、論罪科刑之理由：
    核被告甲○○所為，均係犯刑法第277條第1項之傷害罪。公
    訴人於本院審理時當庭更正其起訴法條為刑法第271條第2項
    、第1項之殺人未遂罪名云云，但依據上開所述，本院認被
    告應僅有傷害之犯意，惟起訴之社會基本事實相同，爰依法
    變更起訴法條。被告先因口角而持刀砍傷被害人乙○○，再
    因被害人丙○○爭搶菜刀而砍傷被害人丙○○，顯係犯意各
    別，行為互殊，侵害不同法益，應分論併罰。被告有犯罪事
    實欄之前科執行經過，此有台灣高等法院被告全國前案紀錄
    表乙紙附卷可稽，其受此有期徒刑執行完畢後，5年以內再
    犯有期徒刑以上之罪，應依累犯規定加重其刑。原審判決對
    於被告論罪科刑，固非無見，但(1)原審判決認被告係一行為
    傷害2名被害人，觸犯同罪名之同質想像競合犯云云，與本
    院認應係數罪併罰之認定不同，尚有未洽；(2)原審主文諭知
    易科罰金之折算標準，適用法條卻未引用刑法第41條第1項
    前段，亦有未洽；(3)原審對於被告因細故即持刀殺傷被害人
    之上開犯行，僅量處拘役30日，量刑亦屬過輕。檢察官以被
    告應係殺人未遂而原判決誤認係傷害為由上訴，雖無理由，
    但原判決既有上開違誤，應將原判決予以撤銷改判。爰分別
    審酌：被告有毒品前科，素行不佳，被告住在鄉村偏遠地區
    ，本來就人車稀少，夜間見有人搬動把玩其財產，以為來者
    不善，沒有細加探究而貿然持刀，行事莽撞欠缺考慮，又一
    時失控造成被害人2人分別受傷，及其受傷之程度，又分別
    考量被告犯罪之動機、目的、手段，暨被告坦承犯行，但尚
    未與被害人達成和解等一切情狀，分別量處如主文所示之刑
    ，並諭知易科罰金之折算標準，及定其應執行之刑與易科罰
    金之折算標準。扣案菜刀1把為被告所有供上開犯罪所用，
    此據被告於警詢中供明，應依法宣告沒收如主文所示。
據上論斷，應依刑事訴訟法第455條之1第1項、第3項、第369條
第1項前段、第364條、第299條第1項前段、第300條，刑法第277
條第1項、第47條第1項、第41條第1項前段、第2項、第51條第5
款、第38條第1項第2款，刑法施行法第1條之1第1項、第2項前段
，判決如主文。
本案經檢察官蔡曉崙到庭執行職務。
中    華    民    國    98    年    1     月    20    日
                 刑事第三庭   審判長法  官    余仕明
                                    法  官    游秀雯
                                    法  官    郭麗萍
以上正本證明與原本無異。
本件不得上訴。
中    華    民    國    98    年    1     月    20    日
                                    書記官    謝鈴玉
附錄本案論罪科刑法條全文：
中華民國刑法第277條
（普通傷害罪）
傷害人之身體或健康者，處 3 年以下有期徒刑、拘役或 1 千元
以下罰金。
犯前項之罪因而致人於死者，處無期徒刑或 7 年以上有期徒刑；
致重傷者，處 3 年以上 10 年以下有期徒刑。


司法院資訊處製作；財團法人民間司法改革基金會備份。
